臺灣新北地方法院刑事判決
110年度訴字第1453號
公  訴  人  臺灣新北地方檢察署檢察官
被      告  簡宏展



選任辯護人  張秉鈞律師
            陳士綱律師
被      告  陳昰勳



            郭威翔



上  一  人 
指定辯護人  本院公設辯護人  湯明純  
被      告  鄭兆庭


            葉俊男



上  一  人
選任辯護人  謝宇豪律師
            張義閏律師
            謝清昕律師
被      告  簡銘宏


選任辯護人  郭學廉律師
被      告  廖明哲


指定辯護人  公設辯護人  彭宏東  
上列被告因殺人未遂等，經檢察官提起公訴（110年度少連偵字
第491、570號），本院判決如下：
    主  文
壬○○共同犯剝奪他人行動自由罪，處有期徒刑參月，如易科罰金
，以新臺幣壹仟元折算壹日。又共同犯殺人未遂罪，處有期徒刑
伍年捌月。
戊○○共同犯剝奪他人行動自由罪，處有期徒刑肆月，如易科罰金
，以新臺幣壹仟元折算壹日。
丙○○共同犯剝奪他人行動自由罪，處有期徒刑肆月，如易科罰金
，以新臺幣壹仟元折算壹日。
辛○○共同犯剝奪他人行動自由罪，處有期徒刑貳月，如易科罰金
，以新臺幣壹仟元折算壹日。
乙○○共同犯殺人未遂罪，處有期徒刑伍年捌月。
癸○○共同犯殺人未遂罪，處有期徒刑伍年陸月。
己○○共同犯殺人未遂罪，處有期徒刑伍年肆月。
    事  實
一、緣丁○○前因不慎駕車與林明賜發生車禍，致林明賜受傷，而
    有過失傷害案件於臺灣新北地方檢察署（下稱新北地檢署）
    偵查中（嗣丁○○所涉過失傷害案件，業經本院110年度審交
    易字第869號判決公訴不受理），戊○○為林明賜之家屬，竟
    利用丁○○於民國109年10月19日15時26分許至新北地檢署開
    庭結束後之機會，在新北地檢署偵查大樓前，通知丙○○（原
    名陳勝傑、綽號傑哥，起訴書誤載為「陳聖傑」應予更正）
    前來，隨即戊○○及由丙○○駕駛車牌號碼000-0000號自小客車
    搭載丁○○，分別轉往戊○○所設新北市○○區○○路000號之佳和
    廣告工程行（下稱佳和工程行）內協商車禍賠償事宜，丙○○
    復聯繫壬○○（綽號百九）前來助勢，而辛○○、少年陳○德（9
    3年6月生，真實姓名、年籍資料詳卷，未據起訴）、李穎廣
    （於110年9月12日死亡，業經新北地檢署檢察官以110年度
    少連偵字第491、570號為不起訴處分）及其他真實姓名年籍
    不詳之成年人輾轉接獲通知後，亦先後抵達佳和工程行。嗣
    戊○○與丁○○商談未恰，且戊○○、丙○○、壬○○、辛○○等人認丁○○口氣、態度不佳，戊○○、丙○○、壬○○、辛○○與少年陳○德
    、李穎廣及其他真實姓名年籍不詳之成年人，遂共同基於以
    非法方法剝奪人行動自由之犯意聯絡（壬○○、戊○○、丙○○、
    辛○○對於陳○德係少年一節，尚乏認識或預見），由李穎廣
    及其他真實姓名年籍不詳之成年人分持鐵棍及徒手攻擊丁○○
    ，對丁○○施以強暴，壬○○、戊○○、丙○○、辛○○等人再藉由人
    數優勢，要求丁○○簽立面額新臺幣（下同）26萬元之本票及
    借據，丁○○因遭毆打而受有頭皮撕裂傷、腦震盪、左側肩膀
    挫傷、左側前臂挫傷等傷害，且懼怕若不簽立本票及借據，
    恐將招致更嚴重之侵害，迫於無奈屈從之，而行此無義務之
    事；其後壬○○、戊○○、丙○○、辛○○等人，旋又將丁○○帶至新
    北市○○區○○00000號鐵皮屋（下稱本案鐵皮屋），復向丁○○
    恫稱「要給我離開可以，要今天之內就拿出上開本票金額中
    之10萬元」等語，使丁○○心生畏懼，不敢任意離去，迄至同
    日19時許，警方接獲丁○○胞姐報案抵達本案鐵皮屋後，丁○○
    始獲自由，而以前述毆打、要脅簽立本票、借據、言語恫嚇
    及變換場所等方式，剝奪丁○○之行動自由。
二、壬○○與甲○○因有嫌隙，於109年11月7日2時51分許，相約在
    新北市○○區○○路00巷000○0號旁停車場（下稱本案停車場）
    內談判，壬○○遂邀集乙○○、己○○、癸○○及少年陳○德、其他
    真實姓名年籍不詳之成年人至本案停車場，其等均可預見集
    眾人之力，分持銳利之西瓜刀，或質地堅硬之棍棒等金屬器
    具，朝人體攻擊，因行兇者眾，或可阻其去路及反抗，或可
    便利他人下手，非但使被害人侷限一處、難以脫逃，更將大
    幅提高擊中身體重要部位之可能性，且朝人體之胸部、背部
    等人體臟器所在之軀幹及四肢部位揮砍，會因攻擊人數之多
    寡、揮砍力道強度大小、次數、時間長短，及身體各部位因
    受攻擊重覆累加結果，亦足以造成被害人身體受到嚴重創傷
    ，導致大量失血、呼吸困難，可能致生死亡結果，仍基於縱
    使甲○○死亡亦不違背本意之殺人不確定故意之犯意聯絡（乙○○、己○○、癸○○對於陳○德係少年一節，尚乏認識或預見）
    ，於上開時地，先由壬○○徒手打甲○○，隨後由乙○○、己○○、
    癸○○及少年陳○德、其他真實姓名年籍不詳之成年人分別以
    徒手毆打、持西瓜刀、棍棒等物朝甲○○身體及四肢揮砍，癸○○更口呼「乎死（台語）」，並駕駛車牌號碼000-0000號白
    色自小客車（下稱癸○○汽車）欲追擊甲○○，幸因甲○○及時閃
    躲，方未遭該車撞擊，然仍受有後背開放性傷口、右手前臂
    撕裂傷、前胸開放性傷口、左側胸壁開放性傷口併氣胸等傷
    害，嗣甲○○自行就醫，始免於死亡結果之發生。
三、案經新北市政府警察局三峽分局報請新北地檢署檢察官偵查
    起訴。
    理  由
壹、程序部分：
一、按被告以外之人於偵查中向檢察官所為陳述，除顯有不可信
    之情況者外，得為證據，刑事訴訟法第159條之1第2項定有
    明文。偵查中對被告以外之人（包括證人、鑑定人、告訴人
    、被害人及共同被告等）所為之偵查筆錄，或被告以外之人
    向檢察官所提之書面陳述，性質上均屬傳聞證據。惟因檢察
    官與法官同為司法官署，且檢察官代表國家偵查犯罪，依法
    有訊問被告、證人及鑑定人之權力，且須對被告有利、不利
    之情形均應注意，況徵諸實務運作，檢察官實施刑事偵查程
    序，亦能恪遵法定程序之要求，不致有違法取證情事，且可
    信度極高，是被告以外之人於偵查中已具結而為證述，除反
    對該項供述得具有證據能力之一方，已釋明「顯有不可信之
    情況」之理由外，不宜以該證人未能於審判中接受他造之反
    對詰問為由，即遽指該被告以外之人（包括證人、鑑定人、
    告訴人、被害人及共同被告等）於偵查中之陳述不具證據能
    力，方符前揭法條之立法意旨。又所謂「顯有不可信之情況
    」，係指陳述是否出於供述者之真意，有無違法取供情事之
    信用性而言，故應就偵查筆錄製作之原因、過程及其功能等
    加以觀察其信用性，據以判斷該項陳述是否有顯不可信之情
    況，並非對其陳述內容之證明力如何加以論斷。經查，被告
    壬○○及其辯護人對於證人即共同被告戊○○、丙○○、辛○○、乙○○、證人即在場之人黃政睿（所涉殺人未遂部分，業經新北
    地檢署檢察官以110年度少連偵字第491、570號為不起訴處
    分）、證人即告訴人丁○○、甲○○等7人各於偵查中之證言，
    雖主張係被告以外之人於審判外之陳述，且未經對質詰問，
    而爭執證據能力。然前開證人戊○○等7人各於檢察官偵查時
    既均經具結作證，且被告壬○○及其辯護人均未指摘檢察官在
    為上開證人戊○○等7人偵訊時有任何不法取證之情形，是客
    觀上並無顯不可信之情況；再者，被告壬○○及其辯護人已於
    本院審理時捨棄對證人丁○○之對質詰問（見本院訴字卷二第
    340頁），且證人戊○○、丙○○、辛○○、乙○○、黃政睿、甲○○
    等人，復經本院以證人身分傳喚到庭，經合法具結證述，並
    賦予被告壬○○及其辯護人對質詰問機會，故前開證人戊○○等
    7人各於偵查中之證言，對被告壬○○均具有證據能力。
二、次按「被告以外之人於審判外之陳述，雖不符刑事訴訟法第
    159條之1至第159條之4之規定，而經當事人於審判程序同意
    作為證據，法院審酌該言詞陳述或書面陳述作成時之情況，
    認為適當者，亦得為證據。當事人、代理人或辯護人於法院
    調查證據時，知有刑事訴訟法第159條第1項不得為證據之情
    形，而未於言詞辯論終結前聲明異議者，視為有前項之同意
    。」刑事訴訟法第159條之5定有明文。經查，本判決所引用
    以下審判外作成之相關供述證據，被告壬○○、戊○○、癸○○、
    乙○○、己○○與其等各自辯護人，及被告丙○○、辛○○各於本院
    準備程序時，同意有證據能力或表示沒有意見，且檢察官與
    前開被告等人、辯護人於審判期日均表示無意見而不予爭執
    ，亦未於言詞辯論終結前聲明異議，本院審酌上開證據資料
    製作時之情況，尚無違法取得及證明力明顯過低之瑕疵，認
    以之作為證據應屬適當。至其餘所依憑判斷之非供述證據，
    本院亦查無有何違反法定程序取得之情形，且上開各該證據
    均經本院於審判期日依法進行證據之提示、調查、辯論，前
    開被告等人於訴訟上之防禦權，俱受保障，故上開證據資料
    均有證據能力。
貳、實體部分：
一、事實欄一部分：
㈠、此部分犯罪事實，業據被告戊○○於偵查中、本院準備程序及
    審理時（見新北地檢署110年度少連偵字第491號卷〈下稱少
    連偵491卷〉二第22至26頁；本院訴字卷一第236、238至239
    頁；本院訴字卷二第347、351至353頁）、被告辛○○於本院
    審理時（見本院訴字卷二第498頁）各坦認在卷，核與證人
    即共同被告壬○○於警詢、偵查中、本院訊問、準備程序時之
    證述（見少連偵491卷一第9頁反面、11至13頁反面；少連偵
    491卷二第14、65頁反面；本院訴字卷一第56、216至217頁
    ）、證人即共同被告丙○○於警詢、偵查中、本院準備程序及
    審理時之證述（見少連偵491卷一第37頁反面至38、41至46
    頁；少連偵491卷二第17頁正面至反面；本院訴字卷一第237
    至238頁；本院訴字卷二第42至64頁）、證人即共犯少年陳○
    德於警詢、本院審理時之證述（見少連偵491卷一第251至25
    2頁反面；本院訴字卷二第238至249頁）、證人即告訴人丁○○於警詢、偵查中之證述（見少連偵491卷一第270至274頁；
    少連偵491卷二第78至79、86頁正面至反面）大致相符，並
    有新北地檢署偵查大樓大門口監視器擷圖5張、行天宮醫療
    志業醫療財團法人恩主公醫院（下稱恩主公醫院）診斷證明
    書、員警職務報告、車輛詳細資料報表、車牌辨識資料、佳
    和工程行基本資料各1份、被告戊○○手機翻拍本票、借據、
    身分證件之照片3張、被告壬○○、丙○○、辛○○通聯調閱查詢
    單、少年陳○德通聯調閱查詢單各1份（見少連偵491卷一第1
    7至18、283至286、289、293頁正面至反面、340頁正面至反
    面、343頁正面至反面、349頁正面至反面、351頁正面至反
    面）在卷可稽，綜合上開補強證據，足資擔保被告戊○○、辛○○所為上開任意性自白，具有相當可信性，應堪信屬實。
㈡、訊據被告丙○○、壬○○均矢口否認有何以非法方法剝奪人行動
    自由之犯行，被告丙○○辯稱：伊不清楚告訴人丁○○在佳和工
    程行有沒有簽立本票，伊沒有押告訴人丁○○去本案鐵皮屋，
    他是自願去的，伊在本案鐵皮屋並未聽聞有人說要告訴人丁○○拿出10萬元，否則不能離開的話云云。被告壬○○辯稱：伊
    去佳和工程行之前，告訴人丁○○就被打，伊有看到他頭部受
    傷，但伊不知道他怎麼被打，也沒有看到他有簽本票或借據
    ，到本案鐵皮屋後，伊不清楚被告戊○○與告訴人丁○○的講話
    具體內容，伊都只是在旁邊看而已，沒有做任何舉動云云；
    其辯護人則辯護稱：被告壬○○雖於事實欄一所示時間，先至
    佳和工程行，再至本案鐵皮屋，但被告壬○○並未以言語恫嚇
    、下手攻擊告訴人丁○○，本案主導者是被告戊○○，且告訴人
    丁○○係為與被告戊○○協商車禍賠償事宜，才會自願至佳和工
    程行，再至本案鐵皮屋，並無遭人剝奪行動自由，且簽發本
    票或賠償10萬元均是告訴人丁○○承諾所為，是被告壬○○並無
    以非法方法剝奪人行動自由之犯意聯絡或行為分擔等語。然
    查：
　⒈告訴人丁○○因過失傷害被告戊○○之家屬林明賜之案件，於109
    年10月19日15時26分許至新北地檢署開庭結束後，即隨被告
    丙○○、戊○○等人前往佳和工程行協商車禍賠償事宜，被告壬○○、辛○○及少年陳○德、李穎廣等人亦至佳和工程行參與協
    商，在佳和工程行期間，告訴人丁○○有遭人毆打，而受有頭
    皮撕裂傷、腦震盪、左側肩膀挫傷、左側前臂挫傷等傷害，
    嗣被告壬○○、丙○○與被告戊○○、告訴人丁○○等人再至本案鐵
    皮屋繼續協商等情，業據被告壬○○、丙○○各於偵查中、本院
    準備程序時（見少連偵491卷二第13頁正面至反面、16至17
    頁；本院訴字卷一第216至217、237至238頁）均供承在卷，
    核與證人即共同被告戊○○、辛○○各於偵查中、本院審理時之
    證述（見少連偵491卷二第25至26、33至36頁；本院訴字卷
    二第14至41、225至237頁）、證人即告訴人丁○○於偵查中之
    證述（見少連偵491卷二第78至79、86頁）、證人即少年陳○
    德於本院審理時之證述（見本院訴字卷二第238至249頁）大
    致相符，並有前揭非供述證據在卷可佐，堪以認定。
　⒉據證人即告訴人丁○○於偵查中證稱：於109年10月19日15時許
    ，伊在新北地檢署開完庭後，被告戊○○邀請伊到佳和工程行
    ，由被告丙○○開車載伊過去，伊到了佳和工程行有看到被告
    壬○○跟其他一群人，在佳和工程行辦公室內，伊與被告戊○○
    商談賠償事宜，雙方金額談不攏，伊突然被一名年輕人拿鐵
    棍打伊，伊就暈了，後來不知道幾個人來毆打伊，打伊的都
    是年輕小弟，打完之後，就叫伊起來，把血擦一擦，叫伊簽
    26萬元的本票，伊簽完之後，被告戊○○說換地方，被告丙○○
    他們就把伊帶去本案鐵皮屋，是被告戊○○、壬○○、丙○○及其
    他人大約十幾人，在本案鐵皮屋對伊說「要給我離開可以，
    要今天內就拿出上開本票金額中之10萬元」，伊就打電話給
    伊二姐報警，警察到場後伊就離開，伊當時被打的很慘，雖
    然對方沒有用強制力把伊架起來，但當下的狀況是伊想走也
    不能走，只能跟他們走，當時被告戊○○等人是說當天沒有拿
    10萬元就不能走等語（見少連偵491卷二第78至79、86頁）
    。
　⒊據證人即被告壬○○於偵查中證稱：案發當天是被告丙○○聯絡
    伊要到佳和工程行，伊知道是要處理告訴人丁○○車禍賠償事
    宜，伊有帶丁浩益（未據起訴）、李穎廣過去，當時有伊、
    丁浩益、李穎廣、被告戊○○、丙○○等人在佳和工程行，一開
    始是被告戊○○與告訴人丁○○在談賠償事情，但談到後來雙方
    並不開心，告訴人丁○○口氣也不好，因此李穎廣就拿球棒打
    告訴人丁○○，他打完之後也有其他人打告訴人丁○○，伊有喊
    停、去攔，他們就停手了，後來被告戊○○有叫告訴人丁○○簽
    本票之類的東西，告訴人丁○○就簽了，之後伊們就把告訴人
    丁○○帶到本案鐵皮屋，他不是自願的，在本案鐵皮屋時，被
    告戊○○就叫告訴人丁○○打電話給他姐，讓他姐把錢拿出來，
    錢是被告戊○○跟告訴人丁○○之間的事情，伊沒有要拿錢等語
    （見少連偵491卷二第14頁）。
　⒋據證人即被告丙○○於偵查中證稱：案發當天伊有從新北地檢
    署載告訴人丁○○去佳和工程行，伊與被告戊○○及其配偶到了
    佳和工程行後，伊有請被告壬○○到佳和工程行，被告壬○○就
    叫李穎廣、也帶其他一些人過來，嗣告訴人丁○○與被告戊○○
    談車禍賠償事情，但因為告訴人丁○○態度很差，李穎廣就看
    不下去拿棍棒毆打告訴人丁○○，在李穎廣持棍棒攻擊之後，
    也有其他人徒手毆打告訴人丁○○，伊與被告戊○○、壬○○看到
    這樣打太嚴重，伊們就叫他們停手，他們就停手了，之後伊
    、被告壬○○、被告戊○○及其配偶、李穎廣就把告訴人丁○○帶
    到本案鐵皮屋，由被告戊○○繼續跟告訴人丁○○談賠償事情，
    之後告訴人丁○○的家人就有帶警察到本案鐵皮屋等語（見少
    連偵491卷二第17頁正面至反面）；復於本院審理時證稱：
    案發當天是被告戊○○打電話給伊說他要跟告訴人丁○○調解車
    禍賠償事宜，要伊過去新北地檢署那邊找他一下，伊就駕駛
    車牌號碼000-0000號白色自小客車過去後，被告戊○○說要改
    去佳和工程行繼續調解賠償事宜，所以伊有開車載告訴人丁○○去佳和工程行，因為告訴人丁○○有說要叫一名綽號「兒子
    」的黑道角頭古年元來威脅伊們，伊覺得被威脅，為了壯膽
    ，伊就打電話給被告壬○○說被告戊○○的家屬被告訴人丁○○撞
    死，要調解但對方不太想賠償，還說要找黑道出面處理此事
    ，要被告壬○○過來佳和工程行幫伊，看要如何處理這件事情
    ，被告壬○○就有帶包含李穎廣、少年陳○德、被告辛○○在內
    共4個人過來，當時有伊、被告戊○○、壬○○、辛○○及告訴人
    丁○○、李穎廣及其他伊不熟之人在場，伊與被告壬○○坐在佳
    和工程行內茶几兩旁，將告訴人丁○○夾坐在中間，是被告戊○○跟告訴人丁○○在談調解，調解至一半的時候，伊覺得告訴
    人丁○○口氣差、態度惡劣，告訴人丁○○表示道歉先前態度不
    佳，願意每月償還1萬元，他才剛說完話後，李穎廣就有拿
    棍棒動手打告訴人丁○○後腦勺，告訴人丁○○於暈眩狀態時持
    續遭數名在場之人毆打，直到有人稱不要再打才停止，打告
    訴人丁○○的目的是覺得人已經過世了，告訴人丁○○還是不願
    意負責喪葬費，就看不下去，所以要教訓他，於衝突結束後
    ，被告戊○○有繼續跟告訴人丁○○調解，後來因為佳和工程行
    要關店休息，本案鐵皮屋那邊比較偏僻，聊天、吵的時候比
    較不會影響到別人，且告訴人丁○○還沒協商完，雙方沒有就
    每月償還多少錢達成共識，所以被告戊○○有問伊可不可以去
    本案鐵皮屋，伊說可以，後來在佳和工程行的人全部都有去
    本案鐵皮屋繼續商談調解，都是被告戊○○跟告訴人丁○○談調
    解，之後他們還沒講完，警察就來了等語（見本院訴字卷二
    第42至64頁）。
　⒌據證人即被告戊○○於偵查中證稱：案發當天是伊找被告丙○○
    等人到佳和工程行，與告訴人丁○○協調車禍賠償事宜，在佳
    和工程行時，因為伊與告訴人丁○○就賠償金額談不攏，且告
    訴人丁○○態度也不好，所以被告丙○○或被告壬○○有指示在場
    的小弟對告訴人丁○○動手，動手的人至少有1、2個，當時他
    們手上有拿棍棒及安全帽，棍棒是他們自己帶來的，伊認為
    是早有預謀而非臨時起意毆打告訴人丁○○，伊也有叫告訴人
    丁○○簽立面額26萬元的本票，但伊忘記毆打告訴人丁○○及簽
    立本票的先後順序，後來因為佳和工程行是公共場所，這樣
    子不好看，且談判破裂，所以伊就提議要換到本案鐵皮屋，
    伊就與被告丙○○、壬○○等人商議將告訴人丁○○押到本案鐵皮
    屋，續談調解事宜，告訴人丁○○有表示他姐夫願意拿10萬元
    過來，但是一直等都沒有下落，最後是告訴人丁○○的姐姐與
    警方一同到場等語（見少連偵491卷二第25至26頁）；復於
    本院審理時證稱：案發當天伊與被告丙○○聯繫後，被告丙○○
    有來新北地檢署門口一起談車禍賠償事情，嗣伊、告訴人丁○○、伊配偶、友人、被告丙○○有至佳和工程行，之後被告壬○○及2、3個年輕人也有來到佳和工程行，而伊、告訴人丁○○
    、伊配偶、友人、被告丙○○、壬○○，還有2、3個年輕人是站
    在被告壬○○、丙○○的後方，有一同參與調解車禍賠償事宜，
    告訴人丁○○於調解時的態度很不好，調解過程中有一些糾紛
    ，語氣上、氣氛上講得很不好，就有在爭吵，當時因為金額
    談不攏，被告丙○○或被告壬○○有指示在場的人動手，就有1
    、2個人拿工具毆打告訴人丁○○，毆打告訴人丁○○後，伊有
    要求告訴人丁○○簽立26萬元本票及借據，後來是伊跟被告丙○○提議說改去本案鐵皮屋，告訴人丁○○的態度就很配合，並
    且說好，所以伊與告訴人丁○○共有5、6個人就換到本案鐵皮
    屋繼續調解，告訴人丁○○就說今天會籌出10萬元出來，叫伊
    們等，他就一直在打電話，後來沒有達成共識，告訴人丁○○
    的姐姐有報警，警察有來本案鐵皮屋等語（見本院訴字卷二
    第15至29、32至33、35至36、40至41頁）。　　
　⒍據證人即被告辛○○於偵查中證稱：伊於案發當天有至佳和工
    程行，是伊堂哥鄭兆軒找伊去支援的，抵達現場後，少年陳
    ○安、陳○德就出來找伊，伊們三個再一起進去佳和工程行，
    伊進去後，被告丙○○、壬○○、戊○○等人已經在跟告訴人丁○○
    講錢的事情，過程中有發生口角，而且越吵越激烈，伊就聽
    到被告丙○○說要動手打告訴人丁○○，之後有2、3個人出手毆
    打告訴人丁○○，伊記得少年陳○安、陳○德都有動手，另外的
    人伊不認識，現場有人以徒手、拿棍棒或安全帽等方式毆打
    告訴人丁○○，伊沒有看到本票或借據，是告訴人丁○○被毆打
    後，被告丙○○、壬○○、戊○○有先討論要換地方，有人就提議
    要帶告訴人丁○○去本案鐵皮屋，伊們就將告訴人丁○○帶到本
    案鐵皮屋，現場應該有10幾個人一同前往本案鐵皮屋，其中
    有被告丙○○、壬○○、戊○○、伊、少年陳○安、陳○德都有過去
    ，告訴人丁○○並不是自願過去本案鐵皮屋，畢竟伊們這邊有
    10幾個人，伊記得當時有人把告訴人丁○○押上車，到了本案
    鐵皮屋之後，他們就繼續講錢的事情，被告丙○○他們就逼告
    訴人丁○○要拿一筆錢出來，而被告戊○○是事主，所以錢的事
    情也都有參與其中等語（見少連偵491卷二第34至36頁）；
    復於本院審理時證稱：案發當天是伊堂哥打電話叫伊去佳和
    工程行，當時被告丙○○、壬○○、戊○○及李穎廣、少年陳○德
    、告訴人丁○○都有在場，少年陳○安、陳○德都有動手，另外
    的人伊不認識，現場有人以徒手、拿棍棒或安全帽等方式毆
    打告訴人丁○○，李穎廣也有出手攻擊告訴人丁○○，後來被告
    丙○○、壬○○、戊○○及李穎廣、少年陳○安、陳○德、告訴人丁○○、伊又轉往本案鐵皮屋，對於伊於偵查中所述告訴人丁○○
    並不是自願過去本案鐵皮屋，畢竟伊們這邊有10幾個人，伊
    記得當時有人把告訴人丁○○押上車，到了本案鐵皮屋之後，
    他們就繼續講錢的事情，被告丙○○他們就逼告訴人丁○○要拿
    一筆錢出來，而被告戊○○是事主，所以錢的事情也都有參與
    其中一節，沒有意見等語（見本院訴字卷二第225至226、23
    0至234、236頁）。　　
　⒎據證人即共犯少年陳○德於本院審理時證稱：伊於案發當天有
    前往佳和工程行，是朋友開車載伊去的，伊在場只是旁觀而
    已，沒有出手打告訴人丁○○，伊沒有看到有人被打，伊不認
    識被告丙○○、壬○○、戊○○、辛○○等語（見本院訴字卷二第23
    8至241、243至249頁）。
　⒏互核上開證人即告訴人丁○○、被告壬○○、丙○○、戊○○、辛○○
    及共犯少年陳○德所述，對於案發當天究竟有幾人在佳和工
    程行、本案鐵皮屋；告訴人丁○○有無提及要找黑道出面處理
    ；究竟幾人毆打告訴人丁○○；拿工具攻擊告訴人丁○○之人究
    係拿棍棒或鐵棍；少年陳○德有無至佳和工程行等節，雖有
    疵異，然就案發當天被告戊○○與被告丙○○聯繫後，被告丙○○
    有至新北地檢署偵查大樓門口，並開車搭載告訴人丁○○，與
    被告戊○○等人分別前往佳和工程行，被告丙○○並聯繫被告壬○○前來協助處理車禍賠償事宜，而被告壬○○即有偕同李穎廣
    等數人至佳和工程行，被告辛○○、少年陳○德及其他真實姓
    名年籍不詳之成年人，亦先後抵達佳和工程行，被告戊○○與
    告訴人丁○○對於賠償金額談不攏，且因認告訴人丁○○口氣、
    態度不佳，而由李穎廣及其他在場之人分別以持鐵棍及徒手
    方式，毆打告訴人丁○○，之後被告戊○○再要求告訴人丁○○簽
    立面額26萬元本票及借據後，雙方再改至本案鐵皮屋繼續商
    談調解，經告訴人丁○○打電話給其家人報警後，警方獲報至
    本案鐵皮屋等情，則大致相符。再考諸卷附恩主公醫院診斷
    證明書所示告訴人丁○○所受傷勢；員警職務報告所載員警獲
    報查訪本案鐵皮屋時，見到告訴人丁○○，因告訴人丁○○在場
    有所顧忌，未能在現場發現其有遭妨害自由之情事，而由其
    姐帶離現場，事後員警致電告訴人丁○○詢問真實情況，告訴
    人丁○○方指述遭被告丙○○妨害自由、傷害、恐嚇，嗣於109
    年10月21日0時許，告訴人丁○○攜帶恩主公醫院診斷證明書
    至偵查隊報案等語；被告戊○○手機翻拍照片所示告訴人丁○○
    有簽立本票、借據，並提供其身分證件予被告戊○○；被告壬○○、丙○○、辛○○通聯調閱查詢單、少年陳○德通聯調閱查詢
    單，顯示其等有至佳和工程行或本案鐵皮屋，及前揭被告戊○○、辛○○自白之事實，均與告訴人丁○○所述其在佳和工程行
    遭人毆打成傷，且在對方人多勢眾、己方孤身無援之情狀下
    ，被迫簽立本票、借據，並隨同前往本案鐵皮屋，及遭對方
    言語恫稱不拿出10萬元不能離開等遭限制行動自由之主要構
    成要件事實及重要情節亦無不合，若非告訴人丁○○親身經歷
    且記憶深刻之事，應難憑空杜撰並為如此詳盡之證述，足信
    告訴人丁○○所述，具有相當憑信性。又綜觀被告壬○○、丙○○
    、戊○○、辛○○等人前揭所述，被告丙○○係因告訴人丁○○無賠
    償誠意，復放話找黑道角頭出面，自認遭威脅，為了壯膽才
    找被告壬○○前來處理，被告壬○○即邀集包含李穎廣、少年陳
    ○德、被告辛○○在內共4個人前來佳和工程行，且被告戊○○亦
    認為在場之人攜帶棍棒及安全帽攻擊告訴人丁○○，是早有預
    謀等節，足徵被告戊○○、丙○○、壬○○、辛○○等人一同與告訴
    人丁○○商談車禍賠償事宜之意圖，均係欲藉由人數、武器之
    優勢地位，透過對告訴人丁○○施加暴力、脅迫行為，使告訴
    人丁○○就範無訛；否則，本案既起因於告訴人丁○○與被告戊○○之家屬間車禍事件所演生金錢賠償糾紛，大可由被告戊○○
    單獨出面處理，何須邀集被告丙○○、壬○○、辛○○、李穎廣、
    少年陳○德及其他年籍不詳之人介入調解，且在告訴人丁○○
    遭人毆打成傷後，要求簽立本票、借據，再將告訴人丁○○帶
    往本案鐵皮屋續談調解事宜之必要。則告訴人丁○○於109年1
    0月19日15時26分許，在新北地檢署開庭結束後，隨即與被
    告戊○○、丙○○等人前往佳和工程行，確實受在場之李穎廣及
    其他不詳年籍之人分持鐵棍及徒手方式施以毆打，致告訴人
    丁○○受有如前揭事實欄一所示傷勢，並遭被告戊○○要求簽立
    本票及借據，之後被告戊○○提議改往本案鐵皮屋續談賠償事
    宜，再由同在佳和工程行之被告丙○○、壬○○、辛○○等人將告
    訴人丁○○帶至本案鐵皮屋，並向告訴人丁○○恫稱若不拿出前
    開本票金額中之10萬元，不能離開等語，迄至同日19時許，
    警方接獲告訴人丁○○胞姐報案抵達本案鐵皮屋後，告訴人丁○○始自由離去，足堪認定。
　⒐按刑法第28條所謂共同正犯，係指以共同犯罪之意思，共同
    實施犯罪之行為者；而共同實施犯罪行為之人，在合同意思
    範圍以內，各自分擔犯罪行為之一部，相互利用他人之行為
    ，以達其犯罪之目的者，即應對於全部所發生之結果，共同
    負責；且共同正犯之意思聯絡，不限於事前有所協議，其於
    行為當時，基於相互之認識，以共同犯罪之意思參與者，亦
    無礙於共同正犯之成立，其表示之方法，不以明示通謀為必
    要，即相互間有默示之合致，亦無不可；又共同正犯之意思
    聯絡，原不以數人間直接發生者為限，若有間接之聯絡者，
    亦包括在內，如甲分別邀約乙、丙犯罪，雖乙、丙間彼此並
    無直接之聯絡，亦無礙於其為共同正犯之成立。被告丙○○、
    被告壬○○及其辯護人雖各置辯如上，然而：
　⑴告訴人丁○○所述就本案遭限制行動自由之主要構成要件事實
    及重要情節，均與前揭證人即被告壬○○、丙○○、戊○○、辛○○
    等人所述大致相符，並有前揭非供述證據在卷可佐，是其證
    述可信，已如上述。
　⑵被告丙○○、壬○○均知悉案發當天要處理告訴人丁○○車禍賠償
    事宜，而至佳和工程行參與調解，亦不否認因賠償金額談不
    攏，且認為告訴人丁○○口氣、態度不佳，而在場見聞李穎廣
    、其他不詳年籍之人分持棍棒、徒手攻擊告訴人丁○○；再衡
    以被告丙○○自承其係認告訴人丁○○有說要找黑道角頭威脅及
    為了壯膽，才向被告壬○○告知此情並邀被告壬○○前來助勢，
    而被告壬○○亦自承應邀前往佳和工程行時，帶同李穎廣、其
    他不詳年籍之人到場參與調解，且分持棍棒或徒手毆打告訴
    人丁○○，足見早有預謀準備，絕非出於偶然、或僅係從旁關
    心之情可比，而以被告丙○○、壬○○全程參與其中，如此積極
    介入本案調解之程度甚深，對於告訴人丁○○因受前述毆打、
    要脅簽立本票、借據、言語恫嚇及變換場所、無法自由離開
    ，而遭剝奪行動自由之情，顯然已有知悉，並有犯意聯絡及
    行為分擔而共同參與之意。揆之前揭說明，縱然被告丙○○、
    壬○○未直接施以毆打、要脅簽立本票、借據或出言恫嚇，亦
    無使告訴人丁○○現實處於完全無法反抗之狀態，然因其等上
    揭所為，已剝奪告訴人丁○○之行動自由而使其無法自由離去
    ，就此部分仍無礙於其等均為共同正犯之成立，是被告丙○○
    、被告壬○○及其辯護人所辯，均無足採。　　　　
㈢、綜上所述，被告丙○○、壬○○所辯上情，核屬事後卸責之詞，
    要無可採。被告戊○○、丙○○、壬○○、辛○○等人就如事實欄一
    所示之犯行，均堪以認定，應依法論科。
二、事實欄二部分：
㈠、訊據被告壬○○、乙○○、癸○○、己○○雖分別坦承有於事實欄二
    所示時間，前往本案停車場，且被告壬○○、乙○○、己○○各有
    傷害告訴人甲○○等情，然其等均矢口否認有何共同殺人未遂
    之犯行，其中：
　⒈被告壬○○辯稱：伊僅承認有徒手傷害告訴人甲○○，伊不清楚
    現場是否有其他人，或是之後有人陸續抵達本案停車場，伊
    也不清楚被告癸○○、己○○、共犯少年陳○德當時有無在場，
    伊沒有看到有人拿刀砍甲○○或開車撞他云云。其辯護人則辯
    護稱：被告壬○○雖有徒手傷害告訴人甲○○，但並無與被告乙○○、己○○、癸○○等人事前謀議本案犯行，亦無犯意聯絡及行
    為分擔，其僅須就個人之傷害行為負責云云。
　⒉被告乙○○辯稱：伊承認有持西瓜刀攻擊告訴人甲○○，但伊沒
    有殺人之故意，也沒有看到其他人拿東西攻擊告訴人甲○○或
    開車撞他云云。其辯護人則辯護稱：①被告乙○○與告訴人甲○○並無重大仇怨，被告乙○○所為僅是教訓、警告，當無置告
    訴人甲○○於死之意；②以案發當時被告乙○○等人之人數至少5
    人以上，告訴人甲○○僅是隻身前往本案停車場，倘若被告乙○○等人有致告訴人甲○○於死之意，告訴人甲○○自難倖免，但
    被告乙○○等人卻自行離去，足見被告乙○○等人意在教訓而已
    ；③告訴人甲○○固受有如事實欄二所示傷勢，但尚能自行騎
    車前往恩主公醫院就醫，考量本案停車場與恩主公醫院間距
    離，及騎車前往所需時間，佐以恩主公醫院係開立重大手術
    通知單，而非病危通知單，凡此尚難認定其所受傷勢有立即
    之生命危險，無從據此推論下手之人有何殺人犯意云云。　
    　
　⒊被告癸○○辯稱：案發當時，伊只是剛好沒事，就駕駛癸○○汽
    車，跟著被告壬○○、乙○○到本案停車場看熱鬧，伊看到被告
    壬○○與告訴人甲○○徒手打起來，伊跑過去要排解，但被告訴
    人甲○○噴防狼噴霧器，當下伊很生氣就駕駛癸○○汽車想要去
    找告訴人甲○○理論，但沒有開幾公尺，因眼睛太痛就停下來
    ，伊沒有看到有人帶刀及拿刀砍告訴人甲○○云云。其辯護人
    則辯護稱：被告癸○○係因先受到告訴人甲○○噴防狼噴霧器，
    才揮手阻擋，並未打到告訴人甲○○，自無傷害之客觀行為，
    亦未見何人持西瓜刀或其他物品攻擊告訴人甲○○，至於被告
    癸○○遭防狼噴霧器噴到後，雖有駕駛癸○○汽車追向告訴人甲○○之舉，此係被告癸○○欲上前找告訴人甲○○理論，但啟動車
    輛僅行駛不到5至10公尺處，因其眼睛被噴到防狼噴霧器後
    疼痛難耐，遂自行停車，並無繼續追趕，是起訴意旨認定被
    告癸○○開車衝撞方式攻擊告訴人甲○○，僅是告訴人甲○○片面
    誇大之指述，並無足採云云。
　⒋被告己○○辯稱：案發當天伊跟少年陳○德有到本案停車場，伊
    看到被告壬○○他們在大小聲，伊走過去靠近看發生何事時，
    就被告訴人甲○○拿防狼噴霧器噴到眼睛，伊就徒手揍告訴人
    甲○○，但伊沒有拿西瓜刀，也沒看到有人拿西瓜刀砍、拿棍
    棒打或開車撞告訴人甲○○，現場有幾人伊也不清楚云云。其
    辯護人則辯護稱：①被告己○○與告訴人甲○○並無嫌隙，僅因
    遭告訴人甲○○噴防狼噴霧器而心生不滿，徒手毆打告訴人甲○○，此係偶發性衝突，彼此並無深仇大恨，衡情並無致告訴
    人甲○○於死之動機；②告訴人甲○○雖指述被告己○○拿刀砍他
    等語，然當天係屬深夜時分，告訴人甲○○能否確認拿西瓜刀
    砍殺之人即為被告己○○，已非無疑，況告訴人甲○○主要係以
    戴黑框眼鏡、身形瘦小作為指認依據，但觀諸卷內警方提供
    之犯罪嫌疑人指認表二編號6被告己○○之相片只有人頭正面
    照，無法看出其身材，且未戴眼鏡，均與告訴人甲○○指認所
    憑特徵不符，實際上被告己○○於案發當天並未戴眼鏡，是告
    訴人甲○○所指拿西瓜刀砍殺之人，應另有其人；③告訴人甲○○遭人砍傷後，尚能自行就醫，足見其所受傷勢並無立即致
    命之危險，而被告己○○及其他共同被告或在場之人，並無再
    攻擊告訴人甲○○，任由告訴人甲○○自行就醫，亦徵被告己○○
    等人並無致人於死之犯意可言云云。　　　
㈡、經查：
　⒈被告壬○○與告訴人甲○○於109年11月7日2時51分許，相約在本
    案停車場談判，被告壬○○、乙○○、己○○、癸○○及少年陳○德
    、其他真實姓名年籍不詳之成年人至本案停車場，嗣雙方一
    言不合，被告壬○○徒手毆打告訴人甲○○，告訴人甲○○則持隨
    身攜帶的防狼噴霧器向在場之人噴灑，並遭人持刀棒揮砍成
    傷，其後告訴人甲○○自行離開本案停車場，前往恩主公醫院
    就醫，而受有如前揭事實欄二所示後背開放性傷口、右手前
    臂撕裂傷、前胸開放性傷口、左側胸壁開放性傷口併氣胸等
    情，業據被告壬○○於警詢、偵查中、本院訊問、準備程序時
    之供述（見少連偵491卷一第4至5、13頁反面至15頁反面；
    少連偵491卷二第13至14、65頁反面至66頁；本院訴字卷一
    第56、217頁）；被告乙○○於偵查中、本院準備程序時之供
    述（見少連偵491卷二第7至8頁；本院訴字卷一第271至272
    頁）；被告癸○○於本院準備程序時之供述（見本院訴字卷二
    第82至83頁）；被告己○○於本院準備程序時之供述（見本院
    訴字卷一第271至272頁），均坦認在卷，核與證人即共同被
    告癸○○、乙○○、己○○、共犯少年陳○德各於本院審理時之證
    述（見本院訴字卷二第112至130、131至146、148至162、25
    0至262頁）、證人即在場之人黃政睿（所涉殺人未遂案件，
    業經新北地檢署檢察官以110年度少連偵字第491、570號為
    不起訴處分）於偵查中之證述（見少連偵491卷二第41至42
    頁）、證人即告訴人甲○○於偵查中、本院審理時之證述（見
    少連偵491卷二第80頁反面至81頁反面；本院訴字卷二第188
    至224頁）、證人即在場之人丁浩益（所涉殺人未遂案件，
    業經新北地檢署檢察官以110年度少連偵字第491、570號為
    不起訴處分）於警詢、偵查中之證述（見少連偵491卷一第1
    22至125頁；少連偵491卷二第11至12頁）大致相符，並有路
    口監視器影像畫面擷圖、少年陳○德通聯調閱查詢單、恩主
    公醫院109年11月25日恩醫字第1090006223號函暨所附圖像
    紀錄紙及手術同意書暨重大手術通知單各1份、路口監視器
    影像畫面擷圖、車牌辨識資料、車輛詳細資料各3份、超商
    監視器影像畫面擷圖2張、被告壬○○通聯調閱查詢單、告訴
    人甲○○與暱稱「簡銘鋐」之messenger通訊軟體對話紀錄翻
    拍照片各1份（見少連偵491卷一第205、266頁正面至反面、
    312、314至317、320至335、341頁正面至反面；少連偵491
    卷二第82頁）在卷可證，堪以認定。
　⒉據證人即告訴人甲○○於偵查中證稱：伊於109年11月7日2時16
    分許，接到一個臉書暱稱「簡銘鋐」的人打臉書電話給伊，
    直接嗆伊說「你現在嗆我老大是什麼意思」，伊跟他確認所
    指老大是誰，他就說是被告壬○○，之後換被告壬○○跟伊講電
    話，並嗆說要約出來談，伊先跟被告壬○○約在新北市三峽區
    復興路110巷口的池上便當，然後伊跟綽號「竹子」的友人
    黃政睿通電話，問他說到底是什麼事情，黃政睿就直接跟伊
    說當面出來講比較清楚，跟伊約在新北市三峽區三樹路222
    巷口的全家便利商店，伊覺得沒做錯什麼事情就出發赴約，
    到出門時伊就發現伊家巷口附近的池上便當有幾台機車跟人
    在等候，所以覺得情況不妙，伊就去伊車上拿一瓶防狼噴霧
    器帶著防身，我快到便利商店時，黃政睿又打給伊說便利商
    店有警察，跟我改約在本案停車場談，伊就騎自己車牌號碼
    000-0000號機車過去，伊到現場後，發現有3、4輛汽車已經
    在現場，大約有10餘人在旁邊，被告壬○○出來對我說「你現
    在是在嗆什麼意思的？」，然後伊就跟被告壬○○說到底是關
    伊什事情，被告壬○○就直接用右手出拳打伊的頭部，伊反抗
    把他推開，他一出手後，周圍的幾個人就一起上來打伊，然
    後伊就拿防狼噴霧器出來噴，人群稍微散開以後，伊就看到
    有人拿棍棒或其他金屬的物品及刀子衝上來打伊，在砍殺伊
    的過程中，有人還大聲喊說要讓伊死，有人拿刀、鋁棒朝著
    伊的頭部揮砍、揮打，當下很多人，但伊印象很深刻的是己○○一直拿西瓜刀追著伊跑，伊背後那刀就是他砍的，伊在現
    場想要找地方躲藏、逃離，並大喊「壬○○你們處理事情是這
    樣處理的嗎？」希望被告壬○○能阻止他的小弟停下來，這個
    時候伊已經感受到伊胸口已經有點熱熱的，有點喘不過氣，
    過程中還有癸○○汽車轉向朝伊衝 撞，然後伊及時跳開，當
    時停車場很大，伊很確定對方不是單純移動，而是朝伊的方
    向衝撞，但沒有撞到，伊躲開後 ，他們再次圍上來打伊，
    伊在閃躲的過程中有跌倒在地，伊就感受到伊背後被砍，伊
    就倒地，伊倒地後他們人就漸漸散開，伊自己就騎機車前往
    醫院就醫等語（見少連偵491卷二第80頁反面至81頁）；復
    於本院審理時證稱：因為臉書暱稱「簡銘鋐」的被告癸○○打
    電話給伊，他一開始就嗆伊，說伊嗆他老大，要找伊出來輸
    贏，伊就很莫名其妙，伊說你老大是誰，他說是綽號「百九
    」的被告壬○○，但我也認識，我就請被告壬○○來聽電話，被
    告壬○○就叫伊出來講，沒有說是因為何原因，伊就說不然約
    在附近的池上便當，後來又經過黃政睿打電話來約伊，說要
    去臺北大學附近、位在新北市○○區○○路000號的全家便利商
    店談，伊就說好，然後就騎機車出門，結果經過巷子口時，
    伊看到巷子口蠻多人的，就覺得怪怪的，伊想說帶個防狼噴
    霧器防身好了，於是伊去車上拿了防狼喷霧器，在伊去全家
    便利商店之前，對方打電話來說改到本案停車場，所以伊就
    前往本案停車場，伊是最後一個到本案停車場，伊到場之前
    ，就已經有10幾個人，4、5輛車在等伊，被告壬○○、癸○○、
    乙○○、己○○及黃政睿、丁浩益都在場，伊獨自1人到場一下
    車時，就看到大約有7、8人拿著鐵棒、棒球棍、西瓜刀等武
    器，被告壬○○站在中間，旁邊的人都在被告壬○○後面圍著他
    ，伊就對被告壬○○問說到底關伊什麼事，被告壬○○就衝上來
    徒手攻擊伊，然後有一個弟弟也有打到伊，其他旁邊的人就
    跟著一起衝上來圍著伊打，因為對方太多人，伊無法確定對
    方是徒手還是用武器，因為伊胸口靠近心臟部位有一刀，伊
    就拿防狼噴霧器出來噴，對方散開之後又一起圍上來，所以
    伊只能跑，跑的時候他們就拿著棍棒、西瓜刀追著伊，伊印
    象中被砍的部位是後背兩刀、胸口一刀，伊不確定現場有幾
    把刀，伊當下不知道胸口這刀到底是何時被刺的，伊只知道
    胸口熱熱的，伊又一直跑，一直吸不到空氣，一直很慢，後
    來癸○○汽車要朝向伊衝撞，因為伊那時胸口被刺到而受傷，
    已經喘不過氣，根本無法顧及癸○○汽車的車速，但伊記得被
    告癸○○要上車之前，伊是面對癸○○汽車，被告癸○○就站在車
    門前大喊說要讓伊死，旁邊也有人附和說讓伊死，所以被告
    癸○○開車過來時，伊就認為被告癸○○是要開車衝撞伊，因為
    如果被告癸○○要找伊理論，他的車子是停在本案停車場入口
    ，伊剛好在路口正前方，彼此相隔大概5公尺左右，距離沒
    有很遠，而且伊已經被砍傷，也跑不快，他要追伊可以徒步
    追，不需要開車來找伊理論，所以伊已經知道被告癸○○開車
    要幹嘛，伊就往旁邊躲開，但其他人仍再追著伊打，所以伊
    根本沒辦法去注意被告癸○○自己踩煞車或是繼續追著伊，伊
    只能跑，伊跑了之後有不小心跌到在水溝，爬起來之後拿西
    瓜刀的人已經在伊後面，伊就是這樣被他砍到後背，而伊在
    警局指認該名拿西瓜刀的人時，伊是以身形、臉型、戴黑框
    眼鏡等局部特徵去指認，且因當時天色昏暗，所以無法去注
    意到對方髮型、穿著顏色等其他特徵，在警察所提供的指認
    照片中被告己○○跟伊的印象中類似，所以伊才指認被告己○○
    拿西瓜刀砍伊，伊對於被告乙○○自承拿西瓜刀朝伊攻擊一事
    ，沒有意見，之後伊本來想自行打電話叫救護車，但伊打過
    去時無法講話，連呼吸都困難，尤其那裡是偏僻的地方，伊
    想說伊在那邊等，等救護車找到伊應該已經死了，後來伊就
    突然想到有騎機車，就硬騎著機車自行前往恩主公醫院急診
    ，伊一到醫院門口就倒下了等語（見本院訴字卷二第188至2
    24頁）。　　　
　⒊據證人即被告壬○○於警詢時證稱：伊於109年11月7日1時許，
    因為告訴人甲○○跟別人亂講話，說伊壞話，所以彼此有糾紛
    ，伊就打messenger給告訴人甲○○，相約在本案停車場喬事
    情，原本伊就跟被告乙○○在新北市三峽區三樹路聊天，所以
    伊就找被告乙○○一同前往，大概於同（7）日2時許，伊搭乘
    被告乙○○所駕駛車牌號碼000-0000號自用小客車（下稱乙○○
    汽車）先抵達本案停車場，伊到本案停車場時就已經很多人
    在場，告訴人甲○○隨後就抵達，伊跟告訴人甲○○溝通時，他
    口氣很差，彼此就起口角，被告乙○○看不過去就從乙○○汽車
    上拿出西瓜刀上前砍告訴人甲○○，伊一邊用手跟腳毆打告訴
    人甲○○，伊記得被告乙○○有砍告訴人甲○○的背部，告訴人甲○○也有用辣椒水反擊等語（見少連偵491卷一第4頁反面至5
    、13頁反面至16頁）；復於偵查中證稱：伊於案發當時，在
    本案停車場，有與告訴人甲○○起衝突，起因是告訴人甲○○亂
    講話，所以伊那時候是透過黃政睿聯繫告訴人甲○○，將他約
    到本案停車場，當時伊帶著被告癸○○、乙○○到場，現場除了
    伊們之外，還有很多其他人，但伊不確定是誰再約來的，告
    訴人甲○○到場後，伊先跟告訴人甲○○講話，講的不高興就打
    起來，伊確實有出手打告訴人甲○○，伊知道被告乙○○當時有
    拿刀砍告訴人甲○○，也知道後來有一群人去打告訴人甲○○，
    但因為當時有點黑，所以伊沒有看到是誰打告訴人甲○○，另
    外伊也有看到被告癸○○開癸○○汽車去追告訴人甲○○，後來打
    完大家就一起走，伊不知道其他人會把告訴人甲○○砍成這樣
    等語（見少連偵491卷二第14頁正面至反面）。　　
　⒋據證人即被告乙○○於偵查中證稱：伊於案發當時有到本案停
    車場，因為伊跟被告壬○○本來就在附近，後來被告壬○○說要
    找告訴人甲○○談事情，就找伊一起去，伊就駕駛乙○○汽車搭
    載被告壬○○一起過去本案停車場，抵達本案停車場後，現場
    還有其他很多人，但伊不認識，因為被告壬○○跟告訴人甲○○
    有拉扯，之後他們打起來，告訴人甲○○拿出辣椒水噴現場的
    人，伊也被噴到辣椒水，很不舒服，所以伊回車上拿西瓜刀
    ，就拿西瓜刀面對面從告訴人甲○○的側邊、由上而下朝他砍
    1刀，伊拿西瓜刀砍告訴人甲○○時，被告壬○○應該還在打告
    訴人甲○○，伊知道拿西瓜刀朝人身體揮擊，會造成他人嚴重
    傷害、也可能因失血過多而造成死亡結果等語（見少連偵49
    1卷二第8至9頁）；復於本院審理時證稱：伊原本跟被告壬○○就在新北市○○區○○路000號全家便利商店的路邊聊天，黃政
    睿、丁浩益也在全家便利商店，後來因為被告壬○○與告訴人
    甲○○有爭執，要找告訴人甲○○談事情，所以伊於案發當時有
    開乙○○汽車搭載被告壬○○一起去本案停車場，但伊不知道要
    談何事，丁浩益、被告癸○○也有分別駕駛車牌號碼000-0000
    號自小客車（下稱丁浩益汽車）、癸○○汽車前往本案停車場
    ，黃政睿也有去本案停車場，在本案停車場時告訴人甲○○有
    噴辣椒水，伊和被告壬○○都有被噴到，伊很不舒服，就跑去
    車上拿西瓜刀，伊知道告訴人甲○○在伊面前，伊就往前揮舞
    ，面對面從告訴人甲○○的側邊、由上而下朝他砍1刀等語（
    見本院訴字卷二第131至146頁）。　
　⒌據證人即被告癸○○於本院審理時證稱：案發當天晚上，伊在
    路邊無聊亂繞，剛好看到被告壬○○、乙○○，就過去找他們聊
    天，之後他們就說等一下要去跟告訴人甲○○講事情，於109
    年11月7日2時16分許，伊有使用臉書暱稱「簡銘鋐」撥打電
    話給和告訴人甲○○通話，通話內容是伊想說排解一下，問告
    訴人甲○○要跟被告壬○○講什麼事情，告訴人甲○○就說先過來
    再講，而伊自己因為想看熱鬧，就說要跟被告壬○○、乙○○他
    們一起去，伊自己是開一台車過去本案停車場，被告壬○○是
    坐被告乙○○的車過去，丁浩益是開丁浩益汽車過去，黃政睿
    也有跟伊們一起過去，而被告己○○也有到本案停車場，被告
    壬○○跟告訴人甲○○有發生衝突，伊上去想排解，結果告訴人
    甲○○就亂噴辣椒水，伊跟被告壬○○、乙○○都有被噴到，當下
    伊眼睛睜不開，等到伊眼睛稍微打得開時，伊就看到5、6人
    上前圍毆告訴人甲○○，伊甚至還看到有人拿東西、有人是徒
    手毆打告訴人甲○○，伊有用手打告訴人甲○○，被告乙○○也有
    參與毆打告訴人甲○○，然後伊就開車要去追他，但才上車發
    動汽車往前滑行不到5、10公尺就馬上急煞，因為眼睛真的
    太痛了，距離告訴人甲○○還很遠，沒有撞到告訴人甲○○等語
    （見本院訴字卷二第112至130頁）。　　
　⒍據證人即被告己○○於本院審理時證稱：伊於109年11月7日2時
    35分許，有跟少年陳○德在新北市○○區○○路000號全家便利商
    店，當時伊是跟少年陳○德在聊天，看到被告壬○○、乙○○等
    一群人在全家便利商店外面，至少有3台車跟騎機車要過去
    本案停車場，伊和少年陳○德就騎機車跟著其他騎機車的人
    一起過去本案停車場，伊到場後看到告訴人甲○○動手，伊就
    過去推他，告訴人甲○○就噴辣椒水，伊在警詢時稱「伊有看
    到有些人躲在燈光昏暗的地方手持棍棒及刀械」一節，是被
    警察嚇得，伊當時在場沒看到這情況，而伊在偵查中供稱「
    當時我與朋友少年陳○德騎機車要去吃晚飯，騎車過程中遇
    到一群認識的，他們提議要去某處集結，我大概知道要做什
    麼事情，出發時我沒有攜帶任何凶器，之後到現場後，現場
    燈光昏暗，我只知道現場共有10幾人，對方有幾人我不清楚
    ，當時是由壬○○與對方談事情，但細節我不清楚，談判過程
    中對方就大小聲，我看見對方有個高高的人準備要動手，我
    就上前要勸架阻止紛爭，壬○○有無動手我不清楚，我衝上去
    時我沒有持棍棒，但現場有人手持棍棒，我不知道有人拿刀
    ，我本身也沒有拿刀，我不知道被害人為何會說我持刀或棍
    棒，我到現場至離開現場之時間約3至5分鐘，現場混亂一群
    人一直大吼大叫。…我有看到有人持棍棒毆打被害人，我看
    到一群人去追打被害人。…據我所知有些人躲在燈光昏暗的
    地方手持棍棒及刀械，等到被害人說『不然現在要怎樣』後就
    衝出來打成一片。」一節，也是被檢察官嚇到，不知道為何
    講這些話，案發當時伊原本手上就有拿棍棒，告訴人甲○○噴
    辣椒水，伊才拿棍棒向前揮舞，不知道打到什麼東西，棍棒
    掉下來，伊就往前徒手揮告訴人甲○○一拳，當時伊沒有戴黑
    色粗框眼鏡等語（見本院訴字卷二第148至162頁）。　　
　⒎據證人即共犯少年陳○德於本院審理時證稱：案發當天凌晨，
    伊一開始是無聊找被告己○○出來吃飯，然後亂繞，沒有說要
    去哪裡吃飯，途中一起在新北市○○區○○路000號全家便利商
    店買飲料，看到一大堆人騎去本案停車場，被告己○○就有載
    伊一起前往本案停車場，當時伊跟被告己○○第一個到本案停
    車場，後續其他朋友大約有10多人陸續到場，告訴人甲○○最
    後才到，他自己一人騎車前來，伊在場沒有幹嘛，只在旁邊
    ，伊只知道告訴人甲○○好像噴辣椒水噴到被告己○○身上，伊
    就把被告己○○扶走，然後伊們就離開現場，伊於警詢時供稱
    「我全程在場，…，我有看到一群人打他（甲○○）」一節，
    是警察跟伊講的，被告己○○沒有還手，除了被告己○○被噴到
    辣椒水之外，伊沒有看到噴到其他人等語（本院訴字卷二第
    250至262頁）。　　
　⒏據證人即在場之人黃政睿於偵查中證稱：被告壬○○與告訴人
    甲○○有糾紛，因為只有伊認識告訴人甲○○，案發當天伊跟被
    告壬○○在一起，所以伊打電話約告訴人甲○○到本案停車場，
    然後伊就跟被告壬○○一起過去，當時丁浩益、被告乙○○都有
    開車過去，伊忘記坐誰的車過去，到現場一開始是被告壬○○
    跟告訴人甲○○講話講不攏，然後很多人打告訴人甲○○，當時
    太多人，被告壬○○有動手，然後其他動手的人伊都不認識，
    伊不知道丁浩益、被告乙○○有沒有打告訴人甲○○等語（見少
    連偵491卷二第41頁）。　　
　⒐據證人即在場之人丁浩益於警詢時證稱：被告壬○○跟告訴人
    甲○○有糾紛，伊於案發當天有駕駛丁浩益汽車前往本案停車
    場，伊是去協調的，伊當時抵達現場時，告訴人甲○○還沒有
    到，但現場已經有一些人，被告壬○○、乙○○也有在場，之後
    他們開始談但談不攏，雙方就開始吵架及打架，但伊都沒有
    動手等語（見少連偵491卷一第122至125頁）；復於偵查中
    證稱：伊於案發當時有前往本案停車場，是去協調告訴人甲○○、被告壬○○的事情，伊是駕駛丁浩益汽車過去現場，伊抵
    達現場時，現場有人，但伊不知道是誰，伊到的時候告訴人
    甲○○、被告壬○○都還沒有到，後來伊看到告訴人甲○○跟被告
    壬○○有吵起來，告訴人甲○○推被告壬○○，並對被告壬○○噴辣
    椒水，當時現場很亂，告訴人甲○○噴很多人，伊不知道他為
    何要噴其他人，伊就回車上擦眼睛然後就離開等語（見少連
    偵491卷二第11至12頁）。
　⒑互核上開證人即告訴人甲○○等人所述，對於何人拿西瓜刀朝
    告訴人甲○○揮砍、何人在場及如何攻擊告訴人甲○○、被告癸○○有無對告訴人出言「乎死（台語）」等節，雖有疵異，然
    就告訴人甲○○於案發前有與被告癸○○以臉書電話聯繫、因與
    被告壬○○有糾紛而透過黃政睿聯繫至本案停車場相約談判，
    告訴人甲○○自行攜帶辣椒水前往赴約時，至少包含3輛汽車
    及被告壬○○、乙○○、癸○○、己○○及少年陳○德、黃政睿、丁
    浩益等多人已在現場，被告壬○○與告訴人甲○○一言不合，被
    告壬○○即徒手攻擊告訴人甲○○後，被告壬○○之一方即有多人
    分別以持西瓜刀、棍棒等武器或徒手方式揮砍、追打告訴人
    甲○○，告訴人甲○○則以噴辣椒水還擊，但仍遭砍傷及毆打，
    其後被告癸○○尚欲駕車追向告訴人甲○○等情，則大致相符。
    再考諸卷附恩主公醫院109年11月25日恩醫字第1090006223
    號函暨所附圖像紀錄紙及手術同意書暨重大手術通知單所示
    告訴人甲○○所受傷勢；告訴人甲○○與暱稱「簡銘鋐」之mess
    enger通訊軟體對話紀錄翻拍照片所示被告癸○○確實於案發
    當天，有以臉書與告訴人甲○○聯繫；少年陳○德、被告壬○○
    通聯調閱查詢單、路口監視器影像畫面擷圖、車牌辨識資料
    、車輛詳細資料、超商監視器影像畫面擷圖，顯示被告壬○○
    、少年陳○德及乙○○汽車、癸○○汽車、丁浩益汽車有前往本
    案停車場，及被告己○○、少年陳○德有在前述全家便利商店
    等事實，概與告訴人甲○○所述經過若合符節。又審以告訴人
    甲○○關於雙方發生爭執之原因、談話內容、互動、遭毆砍之
    態樣、時序、如何自行就醫等重要情節，所述前後一致，尚
    無明顯重大之矛盾或瑕疵可指，若非告訴人甲○○親身經歷且
    記憶深刻之事，應難憑空杜撰並為如此詳盡之證述，足徵告
    訴人甲○○迭於偵查及本院審理時所為前揭證述內容，咸屬其
    親身經歷見聞之事，當係基於事實所為之陳述，應值採信。
    則綜觀前揭證人所述，可知被告壬○○因認告訴人甲○○對外講
    他壞話，而心生不滿，先由被告癸○○用臉書聯繫告訴人甲○○
    質問告訴人甲○○為何嗆聲被告壬○○，再由黃政睿聯繫告訴人
    甲○○出面解決，並相約至本案停車場碰面談判，嗣被告壬○○
    即邀集被告乙○○、癸○○、己○○及黃政睿、丁浩益、少年陳○
    德及其他真實姓名年籍不詳之成年人，先在前述三樹路上之
    全家便利商店集結後，再分別以駕駛乙○○汽車、癸○○汽車、
    丁浩益汽車及騎乘機車之方式，先後抵達本案停車場，被告
    乙○○自承有攜帶西瓜刀，被告己○○自述原本手上有持棍棒且
    有些人持棍棒刀械到場，嗣告訴人甲○○到場後，因被告壬○○
    與告訴人甲○○一言不合，被告壬○○先徒手攻擊告訴人甲○○後
    ，被告乙○○、癸○○、己○○等多人即群起攻擊告訴人甲○○，告
    訴人甲○○亦持辣椒水噴灑反擊，但被告乙○○仍持西瓜刀面對
    面朝告訴人甲○○砍劈，被告癸○○口出「乎死」後欲駕駛癸○○
    汽車追擊告訴人甲○○，告訴人甲○○閃躲後，仍遭其他在場之
    人追打，並且跌倒在地後其背部又遭刀械砍傷，而後被告壬○○、乙○○、己○○、癸○○等人放任告訴人甲○○受有傷勢而自行
    離去，告訴人甲○○雖感到胸口熱、呼吸已有不順，仍自行就
    醫，而受有前述傷勢等事實，亦堪認定。
　⒒按刑法第13條第2項之不確定故意（學理上亦稱間接故意、未
    必故意），對於構成犯罪之事實（包含行為與結果，即被害
    之人、物和發生之事），預見其發生，而此發生不違背本意
    ，存有「認識」及容任發生之「意欲」要素；易言之，不確
    定故意行為人均有認識，並預見行為所可能引發之結果，祇
    是容任其發生；故意犯（含確定與不確定故意）則兼顧行為
    和結果，乃另有既、未遂犯之區別，有犯罪結果，當然構成
    犯罪，未發生犯罪結果，仍然成立犯罪，僅屬未遂而已。從
    而，在行為人係複數之情況下，倘事前參與合謀，或事中預
    見其結果，猶出於明、默示之犯意聯絡，分工合作，終致結
    果發生，即應就犯罪之全部結果，共同負責，不能割裂，僅
    就參與之部分作為予以評價（最高法院100年度台上字第389
    0號判決意旨參照）。查：
　⑴告訴人甲○○遭被告壬○○、乙○○、己○○、癸○○及其他在場之人
    分持西瓜刀、棍棒等物或徒手攻擊後，受有如事實欄二所示
    傷勢，經自行前往恩主公醫院就醫後，為治療其嚴重胸部外
    傷，而施以胸部傷口縫合、肺修補之重大手術，始倖免於死
    等情，有前揭恩主公醫院109年11月25日恩醫字第109000622
    3號函暨所附圖像紀錄紙及手術同意書暨重大手術通知單在
    卷可佐，可見其所受傷勢嚴重，被告壬○○、乙○○、己○○、癸○○等人以前揭方式攻擊告訴人甲○○時，下手力道相當猛烈。
    又前揭西瓜刀具有一定長度，且為金屬製品，刀刃鋒利，對
    人之身體、生命所構成之威脅遠非徒手毆打或一般小型金屬
    器械所可比擬；前揭棍棒等器械，亦屬質地堅硬之物，被告
    壬○○、乙○○、己○○、癸○○等人均為一般智識正常之人，對於
    以該西瓜刀、棍棒等武器，用力砍擊、揮打人體，將使重要
    器官嚴重受創、失血，尤以持西瓜刀朝人體之胸部、背部等
    人體臟器所在之軀幹揮砍，會導致死亡之結果等情，應可預
    知，甚且被告乙○○就其知道拿西瓜刀朝人身體揮擊，會造成
    他人嚴重傷害、也可能因失血過多而造成死亡結果等節，亦
    於偵查中供承明確，更遑論被告壬○○等人多達10餘人，分持
    上述為數不少之兇器，群起圍攻孤身之告訴人甲○○，將使之
    難以脫逃或閃避，易生死亡之結果，實屬公眾周知之事。
　⑵再者，告訴人甲○○受有前揭傷勢，並自覺胸口熱及呼吸不順
    ，可見其所受傷勢已屬嚴重；參以被告壬○○於偵查中業已證
    稱：伊知道被告乙○○當時有拿刀砍告訴人甲○○，也知道後來
    有一群人去打告訴人甲○○，但因為當時有點黑，所以伊沒有
    看到是誰打告訴人甲○○，另外伊也有看到被告癸○○開癸○○汽
    車去追告訴人甲○○，後來打完大家就一起走等語，有如前述
    ，足見被告壬○○等人非但未為任何急救或報警、通知救護車
    等行為，反而由被告癸○○開車追擊告訴人甲○○，於其及時閃
    躲後，並放任告訴人甲○○身處凌晨時分、位置偏僻之本案停
    車場，而有因出血過多致死之危險；且本案起因於被告壬○○
    與告訴人甲○○間有糾紛，被告壬○○進而邀集被告乙○○、癸○○
    、己○○及黃政睿、丁浩益、少年陳○德、其他真實姓名年籍
    不詳之成年人至本案停車場，並與告訴人甲○○相約談判，且
    被告乙○○尚自備西瓜刀1支、被告己○○及其他不詳年籍之人
    亦自備棍棒等物，其等顯然已預見雙方可能發生肢體衝突，
    且欲以前揭刀械棍棒攻擊告訴人甲○○；參以前揭證人除黃政
    睿外，均明確表示告訴人甲○○有噴辣椒水，被告壬○○、乙○○
    、己○○、癸○○等多人均被噴到辣椒水等情，足見雙方在案發
    現場所在之相對位置甚近，則被告壬○○、乙○○、己○○、癸○○
    等人及其他參與者共10餘人，人數眾多，實際上又分持西瓜
    刀、棍棒或徒手等方式，群起密集圍攻孤身之告訴人甲○○胸
    部、背部等身體重要部位，而告訴人甲○○受此番連續猛烈之
    砍劈及揮擊等攻擊後，如未及時送醫，盡快處理，即會因傷
    口持續出血，可能有危及生命安全之風險，則被告壬○○、乙○○、己○○、癸○○等人群起下手攻擊時，主觀上對其等及其他
    在場參與之人所為可能造成告訴人甲○○死亡之結果，當有預
    見，然其等卻仍執意而為，顯有將他人之攻擊行為視為自己
    之行為，即令告訴人甲○○因其等及其他參與者之攻擊而死亡
    ，亦不違背其等本意之殺人之不確定故意甚明。
　⒓被告壬○○、乙○○、己○○、癸○○等人及其等辯護人固各以前詞
    置辯，然均不足採信。
　⑴殺人與傷害之區別，應以有無殺意為斷，即行為人於下手時
    有無決意取被害人生命為準，至於被害人受傷處是否致命部
    位，及傷痕多寡、輕重為何等，亦僅得供審判者心證之參考
    ，究不能據為絕對之標準。是以，行為人於行為當時，主觀
    上是否有殺人之故意，除應斟酌其使用之兇器種類、攻擊之
    部位、行為時之態度、表示外，尚應深入觀察行為人與被害
    人之關係、衝突之起因、行為當時所受之刺激、下手力量之
    輕重，被害人受傷之情形及行為後之態度等各項因素綜合予
    以研析，不能僅因與被害人素不相識，原無宿怨，即認為無
    殺人之故意。
　⑵告訴人甲○○所述就本案殺人未遂之主要構成要件事實及重要
    情節，均與前揭證人即被告壬○○、乙○○、癸○○、己○○、少年
    陳○德、黃政睿、丁浩益等人所述大抵吻合，並有前揭非供
    述證據在卷可佐，是其證述可信，已如上述。至於告訴人甲○○雖有誤認持西瓜刀揮砍之人為被告己○○，但其確實遭西瓜
    刀揮砍而受有前揭開放性傷口，且被告乙○○有持西瓜刀朝告
    訴人甲○○揮砍一情，亦有被告壬○○、乙○○證述在卷，是仍不
    影響其上開證述內容之憑信性。
　⑶被告癸○○固然否認有對告訴人甲○○口出「乎死（台語）」之
    語，而被告壬○○（見本院訴字卷一第217頁）、被告乙○○（
    見少連偵491卷二第9頁）、被告己○○（見本院訴字卷二第14
    9頁）、少年陳○德（見本院訴字卷二第251頁）、黃政睿（
    見少連偵491卷一第213頁）、丁浩益（見少連偵491卷二第1
    1頁反面）等人亦均稱未聽聞此事等語。然據證人即告訴人
    甲○○前揭本院審理時之證述：伊是面對癸○○汽車，被告癸○○
    就站在車門前大喊說要讓伊死，所以被告癸○○開車過來時，
    伊就認為被告癸○○要開車衝撞伊等語，就被告癸○○有口出「
    乎死（台語）」之詞指證歷歷，且其對於被告癸○○欲開車向
    其追趕之情，甚為具體、明確，亦核與證人即被告壬○○於偵
    查中所述相符，復為被告癸○○所不否認，堪信告訴人甲○○所
    述非全然子虛；況且，被告癸○○與告訴人甲○○彼此間，並無
    糾紛仇隙，業為其二人陳明在卷（見本院訴字卷二第122、2
    05頁），衡情告訴人甲○○應無設詞誣陷被告癸○○之動機或必
    要；反觀被告壬○○、乙○○、己○○、少年陳○德、黃政睿、丁
    浩益等人，或與被告癸○○熟識、或彼此利害與共，其等所述
    應係迴護被告癸○○之詞，較無足採，是告訴人甲○○所為證詞
    應為可信。此外，被告癸○○之辯護人雖辯稱被告癸○○並未打
    到告訴人甲○○云云，然據被告癸○○於偵查中、本院審理時均
    稱：伊跟被告壬○○是以徒手攻擊告訴人甲○○，伊有用手打告
    訴人甲○○等語（見少連偵491卷二第3頁；本院訴字卷二第12
    8頁），甚至在偵查中就傷害部分表示認罪，是辯護人此部
    分所辯，已與被告癸○○所述迥異，尚難採信。
　⑷又觀諸被告癸○○於本案案發前之109年11月7日2時16分許，曾
    以臉書電話與告訴人甲○○聯繫，通話時間達1分鐘，此有卷
    附messenger對話紀錄翻拍照片可佐，再依被告癸○○前述伊
    與告訴人甲○○通話之內容想要排解被告壬○○與告訴人甲○○之
    糾紛，想去看熱鬧等語；再被告乙○○於本院審理時證稱其原
    本跟被告壬○○就在新北市○○區○○路000號全家便利商店的路
    邊聊天，黃政睿、丁浩益也在全家便利商店，後來因為被告
    壬○○與告訴人甲○○有爭執，要找告訴人甲○○談事情，所以其
    有開車搭載被告壬○○一起去本案停車場等語，亦如前述。則
    被告癸○○既有意排解糾紛及看熱鬧，被告乙○○於案發當時始
    終與被告壬○○在一起聊天，並搭載被告壬○○到本案停車場，
    其二人對於要與告訴人甲○○在本案停車場相約談判之緣由，
    應有所知悉。再參以被告己○○亦曾稱當時其與少年陳○德騎
    車過程中遇到一群認識的，他們提議要去某處集結，其大概
    知道要做什麼事情等語，有如前述。綜上，被告壬○○因與告
    訴人甲○○有糾紛嫌隙，而邀集被告乙○○、癸○○、己○○前往本
    案停車場與告訴人甲○○相約談判，被告乙○○、癸○○、己○○應
    得知悉其情，才會同意隨行參與。從而，被告乙○○搭載被告
    壬○○、被告癸○○、己○○及其他參與者共10餘人，各自駕駛、
    騎乘數輛汽車、機車，分別攜帶前述西瓜刀、棍棒等物至本
    案停車場與告訴人甲○○談判，依常情而言，若非分別與被告
    壬○○間具有相當情誼或熟識關係存在，豈會甘冒日後可能須
    負民事賠償責任及刑事判刑後入監服刑之風險，無故為素昧
    平生者之利益，各帶前述西瓜刀、棍棒等物，攻擊與其等毫
    無故舊恩仇或金錢糾紛之告訴人甲○○。更有甚者，被告壬○○
    、乙○○、癸○○、己○○等人挾人數、武器之數量上優勢，群起
    圍攻孤身之告訴人甲○○，告訴人甲○○縱持辣椒水反擊，亦無
    法對其等造成傷害或威脅，其等仍不罷手，窮追猛打，見己
    方分持刀械、棍棒、徒手攻擊告訴人甲○○，被告壬○○、乙○○
    、癸○○、己○○等人不僅未加阻止，反而密集群起圍攻告訴人
    甲○○，使其無法招架、逃脫，因而受傷，甚至高喊「乎死（
    台語）」，欲置其於死地；其等既是近身圍堵、揮砍或徒手
    毆打告訴人甲○○之前後過程，依理而言均能知悉己方參與之
    人數、長相、分別所持有武器之種類、危險程度，及各自對
    告訴人甲○○施以何種攻擊行為等情，但被告壬○○、乙○○、癸○○、己○○等人卻執意共同以上述方法攻擊告訴人甲○○，事後
    自不得以自己未持刀械棍棒、或不知其他參與者持刀械棍棒
    攻擊告訴人甲○○云云為由，卸免其等之刑責。
　⑸至被告乙○○、己○○之各自選任辯護人稱：告訴人甲○○於受傷
    後尚能自行就醫，足認其傷勢應足以應付，可認被告乙○○、
    己○○均無殺人犯意云云；然查，加害人有無殺意，端視其主
    觀犯意為斷，被害人受傷後是否能自行就醫，與加害人有無
    殺意無關，本案被告壬○○、乙○○、己○○、癸○○等人具有不確
    定殺人故意之犯意聯絡，而共同分持前述西瓜刀、棍棒或徒
    手方式，揮砍或毆打告訴人甲○○，詳如前述，縱如前開辯護
    人所稱告訴人甲○○受傷後仍可自行就醫，亦不足以作為有利
    於被告乙○○、己○○之認定。
　⑹另被告乙○○之辯護人辯稱：被告乙○○係自行離開現場，足見
    其意在教訓，並無殺人之不確定故意云云，惟被告乙○○拿西
    瓜刀面對面朝告訴人甲○○的側邊、由上而下砍1刀一情，業
    據被告乙○○於偵查中、本院審理時證述在卷；再據被告壬○○
    於警詢時證稱：伊記得被告乙○○有砍告訴人甲○○的背部等語
    ，均如前述。綜觀被告壬○○、乙○○所述，被告乙○○除持西瓜
    刀面對面朝告訴人甲○○砍1刀外，尚再朝告訴人甲○○之背部
    揮砍至少1刀。再觀諸告訴人甲○○所受前開傷勢之身體部位
    ，可見被告乙○○下手力道猛烈、揮砍位置屬人體要害，顯示
    被告乙○○之目的非僅止於教訓、傷害告訴人甲○○之意思；又
    依社會一般正常人之經驗判斷，實難認被告乙○○持鋒利之西
    瓜刀揮砍告訴人甲○○當時，主觀上不存在縱使造成告訴人甲○○死亡之結果，亦在所不顧之念頭。從而，被告乙○○持西瓜
    刀砍殺之際，主觀上應有即令告訴人甲○○因此攻擊而死亡，
    亦不違背其本意之殺人之不確定故意，是辯護人前開所辯空
    言否認有殺人故意云云，應屬卸責之詞，不足採信。
㈢、綜上所述，被告壬○○、乙○○、癸○○、己○○等人所辯上情，核
    屬事後卸責之詞，要無可採。被告壬○○、乙○○、癸○○、己○○
    等人就如事實欄二所示之犯行，均堪以認定，應依法論科。
    　　　　
三、論罪科刑：　　
㈠、就事實欄一部分：
  ⒈按刑法第302條第1項之妨害自由罪，原以強暴、脅迫等非法
    方法為其構成要件，故於實施妨害自由之行為時，縱有以恐
    嚇、強押或毆打之方式使被害人行無義務之事，或因而致被
    害人受有普通傷害之情形者，除行為人主觀上另有傷害、恐
    嚇或強制之犯罪故意外，其低度之普通傷害、恐嚇及強制行
    為均應為妨害自由之高度行為所吸收，應僅論以刑法第302
    條第1項妨害自由一罪，無復論以刑法第277條第1項、第304
    條及第305條之罪之餘地（最高法院93年度台上字第1738號
    判決意旨參照）；次按刑法第302條第1項之私行拘禁或以其
    他非法方法剝奪人之行動自由罪，其中所稱之拘禁，係指以
    拘束身體之方法，將被害人幽禁於一定處所使其不能自由離
    去而言，而所謂「其他非法方法」，係指除私行拘禁以外之
    其他各種非法剝奪他人行動自由之方法而言；若於剝奪被害
    人之行動自由後將被害人拘禁於一定之處所，繼續較久之時
    間，始屬私行拘禁（最高法院108年度台上字第1566號、86
    年度台上字第3619號判決意旨參照）。查被告戊○○、丙○○、
    壬○○、辛○○與少年陳○德、李穎廣及其他真實姓名年籍不詳
    之成年人等，先後在佳和工程行、本案鐵皮屋等處，對告訴
    人丁○○施以前述毆打、要脅簽立本票、借據、言語恫嚇及變
    換場所等行為，使告訴人丁○○無法自由表達離去之意，則衡
    諸被告戊○○等人所具有人數、武器優勢之整體過程，已將告
    訴人丁○○置於其等實力支配之下，而喪失行動自由、難以脫
    離，且此期間自告訴人丁○○於109年10月19日15時26分許至
    新北地檢署開庭結束後，隨即與被告戊○○、丙○○至佳和工程
    行時起，迄至同（19）日19時許警方獲報至本案鐵皮屋時止
    ，業據前開認定，是核被告戊○○、丙○○、壬○○、辛○○等人就
    此部分所為，各係犯刑法第302條第1項之剝奪他人行動自由
    罪。又被告戊○○、丙○○、壬○○、辛○○與少年陳○德、李穎廣
    及其他真實姓名年籍不詳之成年人等於剝奪告訴人丁○○行動
    自由行為之繼續中，對其實施之毆打、要脅簽立本票、借據
    、言語恫嚇及變換場所等行為，均為妨害自由行為之一部分
    ，依上說明，應僅成立剝奪他人行動自由罪，而不再論以傷
    害、強制或恐嚇等罪。　　
  ⒉被告戊○○、丙○○、壬○○、辛○○與少年陳○德、李穎廣及其他真
    實姓名年籍不詳之成年人間，就前開犯行均有犯意聯絡及行
    為分擔，應論以共同正犯。另少年陳○德雖為93年6月間生，
    此有卷附個人戶籍資料（完整姓名）查詢結果1份可查（見
    少連偵491卷一第360頁），於本案案發時未滿18歲，然觀諸
    卷內並無證據證明被告戊○○、丙○○、壬○○、辛○○等人知悉少
    年陳○德係未成年人，尚難認其等知悉少年陳○德之實際年齡
    ，是以依罪疑唯利被告原則，尚無從論以被告戊○○、丙○○、
    壬○○、辛○○有故意與未成年人共犯前揭剝奪他人行動自由罪
    ，自難就被告戊○○、丙○○、壬○○、辛○○論以兒童及少年福利
    與權益保障法第112條第1項前段之規定而加重其刑，附此敘
    明。　　
  ⒊按犯罪情狀顯可憫恕，即認科以最低刑度仍嫌過重者，得酌
    量減輕其刑，刑法第59條定有明文，所謂「顯可憫恕」，係
    指被告之犯行有情輕法重之情，客觀上足以引起一般人同情
    ，處以法定最低刑度仍失之過苛，尚堪憫恕之情形而言。而
    ：按刑法第59條規定，犯罪之情狀顯可憫恕，認科以最低度
    刑仍嫌過重者，得酌量減輕其刑，此雖為法院依法得行使裁
    量之事項，然非漫無限制，必須犯罪另有特殊之原因、環境
    與情狀，在客觀上足以引起一般之同情而顯可憫恕，認為即
    予宣告法定低度刑期，猶嫌過重者，始有其適用。是以，為
    此項裁量減輕其刑時，必須就被告全部犯罪情狀予以審酌，
    在客觀上是否有足以引起社會上一般人之同情，而可憫恕之
    情形，始謂適法。查被告戊○○固因其家屬林明賜遭告訴人丁○○過失傷害之行為，而找告訴人丁○○協調車禍賠償事宜，但
    仍不能以事實欄一所示方式侵害告訴人丁○○之權利，且被告
    戊○○夥同被告丙○○、壬○○、辛○○等人，共同以前述毆打、要
    脅簽立本票、借據、言語恫嚇及變換場所等方式，剝奪告訴
    人丁○○之行動自由，期間將近4小時，其行為對告訴人丁○○
    造成之損害非輕，況被告戊○○所犯刑法第302條第1項之剝奪
    他人行動自由罪為最輕得判處罰金刑之輕罪，而本院於量刑
    之際本可就被告戊○○犯罪之情節、所生危害程度、生活狀況
    等節，於法定刑度內為適當調整，審以被告戊○○與被告丙○○
    、壬○○、辛○○等人所為，已嚴重影響治安，被告戊○○身為本
    案之事主，位居核心角色，並於犯罪過程全程在場，分擔實
    施犯行，其行徑難認苟同，縱然被告戊○○與告訴人丁○○達成
    和解，且告訴人丁○○同意撤回本案告訴，此有卷附刑事撤回
    告訴狀、和解書各1份可佐（見少連偵491卷二第87頁；本院
    訴字卷一第251至253頁），但依其犯罪情節，在客觀上尚無
    足以引起一般同情之特殊原因或環境，縱科以其所犯剝奪他
    人行動自由罪之最低度刑，亦無情輕法重之嫌，故被告戊○○
    尚無適用刑法第59條規定酌減其刑之餘地。
㈡、就事實欄二部分：
　⒈核被告壬○○、乙○○、癸○○、己○○所為，均係犯刑法第271條第
    2項、第1項之殺人未遂罪。
　⒉按共同正犯，在合同之意思內各自分擔犯罪行為之一部，相
    互利用他人之行為，以達其犯罪之目的者，即應對全部所發
    生之結果，共同負責，自無分別何部分之傷，孰為下手人之
    必要（最高法院27年度上字第755號、28年度上字第3110號
    判決要旨參照）。次按刑法第28條所謂共同正犯，係指以共
    同犯罪之意思，共同實施犯罪之行為者；而共同實施犯罪行
    為之人，在合同意思範圍以內，各自分擔犯罪行為之一部，
    相互利用他人之行為，以達其犯罪之目的者，即應對於全部
    所發生之結果，共同負責；且共同正犯之意思聯絡，不限於
    事前有所協議，其於行為當時，基於相互之認識，以共同犯
    罪之意思參與者，亦無礙於共同正犯之成立，其表示之方法
    ，不以明示通謀為必要，即相互間有默示之合致，亦無不可
    ；又共同正犯之意思聯絡，原不以數人間直接發生者為限，
    若有間接之聯絡者，亦包括在內，如甲分別邀約乙、丙犯罪
    ，雖乙、丙間彼此並無直接之聯絡，亦無礙於其為共同正犯
    之成立，已如前述。查被告壬○○因與告訴人甲○○有嫌隙，而
    邀集被告乙○○、己○○、癸○○及共犯少年陳○德、其他真實姓
    名年籍不詳之成年人，合計10餘人，以持西瓜刀、棍棒於短
    時間砍劈、揮擊或徒手毆打等方式，攻擊告訴人甲○○，依上
    開說明，其等本即有相互利用他人行為之意思，自均應負共
    同殺人未遂罪責。故被告壬○○、乙○○、癸○○、己○○與少年陳
    ○德、其他真實姓名年籍不詳之成年人間，就所犯殺人未遂
    間，均有犯意聯絡及行為分擔，應論以共同正犯。另少年陳
    ○德雖為93年6月間生，此有前揭卷附個人戶籍資料（完整姓
    名）查詢結果可查，於本案案發時未滿18歲，然觀諸卷內並
    無證據證明被告壬○○、乙○○、癸○○、己○○等人知悉少年陳○
    德係未成年人，尚難認其等知悉少年陳○德之實際年齡，是
    以依罪疑唯利被告原則，尚無從論以被告壬○○、乙○○、癸○○
    、己○○等人有故意與未成年人共犯前揭殺人未遂罪，自難就
    被告壬○○、乙○○、癸○○、己○○等人論以兒童及少年福利與權
    益保障法第112條第1項前段之規定而加重其刑，附此敘明。
　⒊被告壬○○、乙○○、癸○○、己○○等人已著手於殺人行為之實施
    ，而未生被害人死亡之結果，為未遂犯，爰依刑法第25條第
    2項規定按既遂犯之刑減輕之。　　
㈢、被告壬○○所犯剝奪他人行動自由罪與殺人未遂罪間，犯意各
    別，行為互殊，應予分論併罰。
㈣、爰審酌：
　⒈就事實欄一部分，被告戊○○、丙○○、壬○○、辛○○等人與告訴
    人丁○○協商車禍賠償事宜時，不思以理性溝通之方式為之，
    竟以前述毆打、要脅簽立本票、借據、言語恫嚇及變換場所
    等方式，剝奪告訴人丁○○之行動自由，期間將近4小時，除
    造成告訴人丁○○心理精神上飽受驚懼及身體上之痛楚，行徑
    乖張，且多人共同為之，更助長社會暴戾之氣，其等對他人
    自由法益之輕忽漠視可見一斑；且被告戊○○、辛○○雖有坦承
    犯行，但對於本案事實經過之陳述，依然避重就輕，其等悔
    意非堅；被告丙○○、壬○○則始終否認犯行，難見悔意。兼衡
    被告壬○○自陳國中畢業之智識程度、本案羈押前從事工地工
    作之收入情形及扶養家人之家庭經濟生活狀況；被告丙○○自
    陳高中肄業之智識程度、從事汽車銷售工作之收入情形、無
    需扶養他人之家庭經濟生活狀況；被告戊○○自陳國中畢業之
    智識程度、從事廣告頁之收入情形、需扶養家人之家庭經濟
    生活狀況（見本院訴字卷二第349至350頁）；被告辛○○自陳
    其高中休學之智識程度、從事物流檢貨之工作收入情形、無
    需扶養家人之家庭經濟生活狀況（見本院訴字卷二第498頁
    ）；暨其等於本案之前，未曾受有期徒刑以上刑之宣告之素
    行，此有其等之臺灣高等法院被告前案紀錄表各1份附卷可
    憑；復衡酌被告戊○○、丙○○、壬○○、辛○○等人參與情節、角
    色、涉入深淺，各有不同；其等雖均與告訴人丁○○達成和解
    ，且告訴人丁○○撤回本案告訴，此有前揭刑事撤回告訴狀、
    和解書可憑，業如前述，但未實際賠償損害，並考量公訴人
    之量刑意見、告訴人丁○○所受傷勢及損害、其等動機、目的
    、手段等一切情狀，分別量處如主文所示之刑，並均諭知易
    科罰金之折算標準。
　⒉就事實欄二部分，被告乙○○、己○○、癸○○與告訴人甲○○並非
    熟識、亦無恩怨或金錢糾紛，僅因被告壬○○與告訴人甲○○生
    有嫌隙，相約在本案停車場見面談判，其等竟糾眾集合到場
    ，分持棍棒及刀械在現場等候，嗣雙方一言不合，被告壬○○
    、乙○○、己○○、癸○○及少年陳○德、其他真實姓名年籍不詳
    之成年人，分別以徒手毆打、持西瓜刀、棍棒等物，群起圍
    攻孤身之告訴人甲○○，並朝告訴人甲○○身體及四肢揮砍、毆
    擊，被告癸○○更口呼「乎死」，並駕駛癸○○汽車欲追擊告訴
    人甲○○，使之無法離開現場或閃避攻擊，因而受上述傷害，
    經其自行就醫，始倖免於死亡，被告壬○○、乙○○、己○○、癸○○等人之行為，嚴重危害社會治安及被害人之生命安全，行
    為殊不可取；衡酌被告等人參與情節、角色、涉入深淺，各
    有不同；被告壬○○、乙○○、己○○僅坦承傷害，未能全然坦承
    己非，被告癸○○始終否認犯行，難見悔意；審以其等迄未與
    告訴人甲○○達成和解、賠償損害或尋求原諒；暨其等於本案
    之前，未曾受有期徒刑以上刑之宣告之素行，此有其等之臺
    灣高等法院被告前案紀錄表各1份附卷可憑；兼酌被告壬○○
    前揭所述家庭經濟生活狀況；被告乙○○自陳高中畢業之智識
    程度、從事物流業之工作收入情形、無需扶養他人之家庭經
    濟生活狀況；被告癸○○自陳國中肄業之智識程度、從事鐵工
    之工作收入情形、需扶養家人之家庭經濟生活狀況；被告己○○自陳國中畢業之智識程度、從事白牌司機之工作收入情形
    、無需扶養他人之家庭經濟生活狀況（見本院訴字卷二第35
    0、366頁），暨考量公訴人、告訴代理人之量刑意見、告訴
    人甲○○所受傷勢及損害、其等動機、目的、手段等一切情狀
    ，分別量處如主文所示之刑。　　
參、沒收部分：　　　　
一、事實欄一部分：
㈠、查本案用以傷害告訴人丁○○之鐵棍，為日常生活容易取得之
    物，雖係供本案犯罪所用之物，但依卷內事證，尚乏證據證
    明係被告壬○○、戊○○、丙○○、辛○○所有，且未據扣案，復非
    違禁物，對於被告壬○○、戊○○、丙○○、辛○○不法行為之評價
    與非難，或刑罰之預防及矯治目的助益甚微，而欠缺刑法上
    之重要性，爰不予宣告沒收。
㈡、至於告訴人丁○○雖有簽發前開26萬元本票、借據，但迄未表
    示遭人提示兌現而受有財產損害，且上開本票、借據均未據
    扣案，無證據證明現仍存在而未滅失，或由被告壬○○、戊○○
    、丙○○、辛○○持有，倘再予宣告沒收或追徵價額，實欠缺刑
    法上之重要性，依刑法第38條之2第2項規定，亦均不予宣告
    沒收。
二、事實欄二部分：
    查本案用以傷害告訴人甲○○之西瓜刀係被告乙○○所有，業據
    其自承在卷（見本院訴字卷一第271頁），且該西瓜刀與其
    他棍棒等物，雖均係供本案犯罪所用之物，然均未據扣案，
    復非違禁物，且為日常生活容易取得之物，對於被告壬○○、
    乙○○、己○○、癸○○不法行為之評價與非難，或刑罰之預防及
    矯治目的助益甚微，而欠缺刑法上之重要性，爰均不予宣告
    沒收。
據上論斷，應依刑事訴訟法第299條第1項前段（本案採判決精簡
原則，僅引述程序法條），判決如主文。
案經檢察官庚○○提起公訴，檢察官鄭心慈到庭執行職務。
中　　華　　民　　國　　111 　年　　7 　　月　　6 　　日
                  刑事第十五庭  審判長法  官  黃湘瑩
　
                                      法  官  游涵歆
　
                                      法  官  梁世樺
以上正本證明與原本無異。
如不服本判決應於收受判決後20日內向本院提出上訴書狀，並應
敘述具體理由；其未敘述上訴理由者，應於上訴期間屆滿後20日
內向本院補提理由書（均須按他造當事人之人數附繕本）「切勿
逕送上級法院」。
                                      書記官  曾翊凱
中　　華　　民　　國　　111 　年　　7 　　月　　6 　　日
附錄本案論罪科刑法條全文：
中華民國刑法第302條
私行拘禁或以其他非法方法，剝奪人之行動自由者，處5年以下
有期徒刑、拘役或9,000元以下罰金。
因而致人於死者，處無期徒刑或7年以上有期徒刑；致重傷者，
處3年以上10年以下有期徒刑。
第1項之未遂犯罰之。

刑法第271條第1、2項：
殺人者，處死刑、無期徒刑或10年以上有期徒刑。
前項之未遂犯罰之。